臺灣雲林地方法院民事判決　　　　　　　100年度訴字第106號
原　　　告　廖蜜仔
　　　　　　李世全
　　　　　　李世芳
　　　　　　李長雲
　　　　　　李小鳳
共　　　同
訴訟代理人　莊安田　律師
被　　　告　林信助
上列被告因過失致死案件，經原告提起附帶民事損害賠償訴訟事
件，由本院刑事庭以100 年度交附民字第12號刑事附帶民事訴訟
裁定移送前來，本院於民國100 年4 月29日言詞辯論終結，判決
如下：
    主      文
被告應給付原告廖蜜仔新台幣壹拾肆萬陸仟柒佰拾柒元，原告
李世芳新台幣貳拾肆萬柒仟伍佰壹拾肆元，原告李世全、李長雲
、李小鳳每人新台幣貳拾肆萬柒仟伍佰壹拾元，及均自民國一
○○年一月二十八日起至清償日止，按週年利率百分之五計算之
利息。
原告其餘之訴駁回。
原告廖蜜仔以新台幣萬元、其餘原告各以新台幣陸萬元為被告
供擔保後，得為假執行。
原告其餘假執行之聲請駁回。
    事實及理由
一、原告主張：
  (一)被告於民國99年9 月22日下午4 時，駕駛車牌0300－LK號自
    小客車沿雲林縣西螺鎮新安里頂湳橋旁產業道路由西往東方
    向行駛，途經該產業道路與頂湳橋北端頂南路之交岔路口時
    ，本應注意車輛行經無號誌交岔路口時，應減速慢行，作隨
    時停車之準備，且應注意車前狀況，隨時採取必要之安全措
    施，而依當時天候晴朗、道路為柏油路面，無障礙物、地面
    乾燥、無缺陷、視距良好、天色明亮，並無不能注意之情事
    ，竟疏未注意車前狀況而貿然通過該交岔路口，適李國平騎
    乘車牌280 －DXP 號機車沿頂南路由北往南方向行駛至上揭
    交分岔路口，而與之發生碰撞，李國平因而受有頭部挫傷及
    顱內出血等傷害，經送醫仍於同年、月26日下午8 時26分宣
    告不治。上揭車禍事故依台灣省嘉雲區車輛行車事故鑑定委
    員會鑑定後，認被告駕駛自小客車行經無號誌交岔路口，少
    線車未暫停讓多線車先行為肇事主因。
  (二)原告廖蜜仔為李國平之配偶，其餘原告則為李國平之子女，
    被告肇禍致渠等受有財產及非財產上損害，爰依民法第184
    條第1 項前段、第191 條之2 、第192 條第1 項、第194 條
    規定提起本訴，請求被告賠償下列金額：
    1.醫療費用：
      原告廖蜜仔於李國平住院治療期間支出醫療費新台幣（下
      同）12,659元。
    2.殯葬費用：
      原告廖蜜仔為李國平支出喪葬費用450,000 元，及納骨堂
      費用36,047元，共計486,047 元。
    3.精神慰撫金：
      李國平係33年11月18日生，向來身體健康無病痛，以務農
      為生，並在農暇時以農耕機械代農民翻土播種、收割賺取
      工資以養家，為家中經濟支柱，惟遭此事故，竟天人永別
      ，原告等因此故事所受之痛苦實非筆墨可喻，爰各請求精
      神慰撫金1,000,000 元。
  (三)聲明：被告應給付原告廖蜜仔1,498,706 元，其餘原告每人
    1,000,000 元，及均自起訴狀繕本送達翌日起至清償日止，
    按週年利率5%計算之利息；並願供擔保，請准宣告假執行。
二、被告則辯以：
    伊願與原告和解，但原告請求之金額過高，伊無力負擔等語
    。並聲明：駁回原告之訴。
三、得心證之理由：
  (一)原告主張：被告駕車本應注意車輛行經無號誌交岔路口時，
    應減速慢行，作隨時停車之準備，且應注意車前狀況，隨時
    採取必要之安全措施，而車禍發生當時天候晴朗、道路為柏
    油路面，無障礙物、地面乾燥、無缺陷、視距良好、天色明
    亮，並無不能注意之情事，竟疏未注意車前狀況因而與李國
    平發生碰撞，李國平因而受有頭部挫傷及顱內出血，終仍宣
    告不治等情，被告均不爭執，且被告亦因發生本件車禍，經
    本院刑事庭判處其有期徒刑6 月確定在案，亦有本院依職權
    調閱之99年度交易字第209 號刑事卷可稽。
  (二)按因過失不法侵害他人權利者，應負損害賠償責任。不法侵
    害他人致死者，對於支出醫療及殯葬費之人，應負損害賠償
    責任。不法侵害他人致死者，被害人之父、母、子、女及配
    偶，雖非財產上之損害，亦得請求賠償相當之金額，民法第
    184 條第1 項前段、第192 條第1 項及第194 條分別定有明
    文。原告廖蜜仔為李國平之配偶，其餘原告則為李國平之子
    女，有渠等提出之戶籍謄本在卷為證，並為被告所不爭執，
    則渠等主張被告因本件車禍事故致渠等受有財產及非財產上
    損害，應負賠償責任，依上揭規定，自屬有據。茲就原告請
    求之項目及金額是否合理，分述如下：
    1.醫療費用：
      原告廖蜜仔主張其為李國平支出醫療費用12,659元，並提
      出彰化基督教醫院雲林分院門診收據5 紙（見刑事附帶民
      事卷第15－19頁），且為被告不爭執，是原告廖蜜仔此部
      分之請求自屬有據，應予准許。
    2.殯葬費用：
      原告廖蜜仔主張其為李國平支出殯葬費用共計486,047 元
      ，已據其提出十方禮儀公司明細表、雲林縣西螺鎮公所公
      墓公園化墓園暨納骨堂使用繳費收據（見刑事附帶民事卷
      第20－21頁），亦為被告不爭執，是原告廖蜜仔此部分請
      求，亦屬有據，應予准許。
    3.精神慰撫金：
      按慰藉金之賠償以人格權遭受侵害，使精神上受有痛苦為
      必要，至其核給之標準固與財產上損害之計算不同，惟非
      不可斟酌雙方身分、資力與加害程度，及其他各種情形核
      定相當之數額（最高法院51年台上字第223 號判例意旨參
      照）。原告分別為李國平之配偶及子女，業如前述，原告
      等因本件車禍事故，致無法再與李國平共享親情天倫之樂
      ，原告等人之精神自受有痛苦。經查，被告名下有不動產
      數筆；原告廖蜜仔名下有存款及不動產數筆、汽車一部，
      原告李世全名下有存款及股票投資，原告李長雲有薪資收
      入，名下有存款及不動產數筆、汽車一部，原告李小鳳名
      下有存款、一筆不動產，原告李世芳名下則無任何收入及
      財產等情，有本院依職權調閱之稅務電子閘門財產所得調
      件明細表附於本案卷尾－證件存置袋內可稽。又查，被告
      教育程度國小畢業，務農。原告廖蜜仔，不識字，平日務
      農。原告李世全高職畢業，務農。原告李世芳國中畢業，
      務農。原告李長雲大學畢業，從事教職。原告李小鳳高職
      畢業，務農等情，業經渠等分別陳明在卷。本院審酌上開
      各情，被告應負過失責任程度，認原告請求精神慰撫金，
      應各以950,000 元為適當。至渠等逾此部分之請求，尚嫌
      過高。
    4.綜上，因本案車禍事故發生，肇致李國平死亡：
      原告廖蜜仔因而所受之損害額計為1,448,706 元【計算
        式：12,659（醫療費）＋486,047 （殯葬費）＋950,00
        0 （精神慰撫金）＝1,448,706 】。
      原告李世全、李世芳、李長雲、李小鳳等人因而所受之
        損害額各為950,000 （精神慰撫金）。
  (三)次按機器踏車駕駛人應戴安全帽，道路交通安全規則第88條
    第1 項第5 款、第2 項定有明文。又損害之發生或擴大，被
    害人與有過失者，法院得減輕賠償金額或免除之，民法第21
    7 條第1 項定有明文。此項規定之旨趣在於謀求加害人與被
    害人間之公平，在裁判上應由法院以職權減輕或免除之（最
    高法院85年台上字第1756號判例參照）。又因侵權行為而生
    之損害賠償，祇須具備民法第217 條所定之要件，即有過失
    相抵法則之適用，不因被害人死亡而受影響（最高法院72年
    台上字第3895號裁判參照）。再者，民法第192 條第1 項及
    第194 條之權利，雖係權利人固有之權利，但其權利既係基
    於侵權行為整個要件而發生，則此權利人縱係間接被害人，
    亦不能不負擔直接被害人之過失責任（最高法院73年度台再
    字第182 號判例意旨、72年度台上字第446 號裁判意旨參照
    ）。
    1.經查，本件車禍事故，經台灣省嘉雲區車輛行車事故鑑定
      委員會鑑定認為：「(1)林信助駕駛自小客車，行經無號誌
      交差路口，少線道車未暫停讓多線道車先行，為肇事主因
      。(2)李國平駕駛普通重機車，行經無號誌交岔路口，未減
      速慢行，做隨時停車之準備，為肇事次因」等情，有該會
      鑑定意見書在卷（見刑事附帶民事卷第7 頁）可稽，復為
      兩造所不爭執。其次，李國平騎乘機車未依規配戴安全帽
      乙節，亦經本院99年度交易字第209 號刑事判決所認定在
      案，參以李國平死亡係因為顱內出血及頭部挫傷乙節，亦
      有臺灣雲林地方法院檢察署相驗屍體證明書可稽（見該署
      99年度相字第459 號相驗卷第28頁），此與其騎乘機車未
      配戴安全帽，殊難認無因果關聯，是李國平就本件車禍損
      害之發生及擴大，自與有過失。因之，本院參酌上開各情
      ，認為被害人李國平對於本件車禍事故應負擔之過失責任
      比例為十分之四，至被告應負擔之過失責任為十分之六。
    2.依前揭規定及判例意旨，原告既應負擔李國平之上揭過失
      責任，準此，原告各得請求之損害賠償金額為：
      (1)原告廖蜜仔為869,224 元【計算式：1,448,706 ×60%
        ＝869,224，元以下四捨五入 】。
      (2)原告李世全、李世芳、李長雲、李小鳳各為570,000 元
        【計算式：950,000 ×60% ＝570,000 】。
  (四)再按因汽車交通事故致受害人死亡者，不論加害人有無過失
    ，請求權人得依本法規定向保險人請求保險給付。所稱請求
    權人，在因汽車交通事故死亡者，為受害人之遺屬；其順位
    如下：1.父母、子女及配偶。2.祖父母。3.孫子女。4.兄弟
    姐妹。又同一順位之遺屬有數人時，按人數平均分配保險給
    付。再保險人依本法規定所為之保險給付，視為被保險人損
    害賠償金額之一部分；被保險人受賠償請求時，得扣除之。
    強制汽車責任保險法第7 條、第11條第1 項第2 款、第2 項
    、第32條分別定有明文。另按依債之本旨，向債權人或其他
    有受領權人為清償，經其受領者，債之關係消滅，民法第30
    9 條第1 項亦定有明文。依此規定，債務人固無一部清償之
    權利，惟除依當事人之意思、給付之性質或債務之本旨，必
    須全部為整體給付外，如債務人為一部給付，經債權人受領
    者，債之關係仍於清償範圍內消滅。經查，本案車禍發生後
    被害人李國平之遺屬即原告李世芳已受領強制汽車責任保險
    金322,486 元，其餘原告則每人領受322,487 元，合計1,61
    2,434 元乙節，有原告提出之存摺影本5 份在卷（見本案卷
    第21－30頁）可考，並為被告所不爭執。另被告於上開刑事
    案件審理期間已先行給付原告廖蜜仔賠償款400,000 元乙節
    ，亦有匯款單影本可稽（見本院99年度交易字第209 號刑事
    卷第30頁），並為原告廖蜜仔所不爭執。從而，原告廖蜜仔
    所得請求之損害賠償金額，應扣除被告先為之40萬元賠償給
    付及其已領得之上開汽車強制責任保險金，至其餘原告每人
    所得請求之損害賠償金額，應扣除每人已領得之上開汽車強
    制責任保險金，則原告：
    1.廖蜜仔尚得請求之賠償額為146,737 元【計算式：869,22
      4 －400,000 －322,487 ＝146,737 】。
    2.原告李世芳尚得請求之賠償額為247,514 元【計算式：57
      0,000 －322,486 ＝247,514 】。
    3.原告李世全、李長雲、李小鳳各尚得請求之賠償額為247,
      513 元【計算式：570,000 －322,487 ＝247,513 】。
  (五)末按給付無確定期限者，債務人於債權人得請求給付時，經
    其催告而未為給付，自受催告時起，負遲延責任。其經債權
    人起訴而送達訴狀，或依督促程序送達支付命令，或為其他
    相類之行為者，與催告有同一之效力。又遲延之債務，以支
    付金錢為標的者，債權人得請求依法定利率計算之遲延利息
    。再應付利息之債務，其利率未經約定，亦無法律可據者，
    週年利率為百分之五。民法第229 條第2 項、第233 條第1
    項前段、第203 條分別定有明文。是原告依民法第184 條第
    1 項前段、第192 條第1 項、第194 條規定，請求被告給付
    上開金額，及自起訴狀繕本送達翌日（即100 年1 月28日）
    起至清償日止，按年息5%計算之利息，俱屬有據，應予准許
    。至逾此部分，於法無據，不應准許。
四、原告陳明願供擔保，聲請宣告假執行，就原告勝訴部分，經
    核於法均無不合，爰酌定相當之擔保金額併予宣告。至原告
    敗訴部分，其假執行之聲請則失所附麗，應予駁回。
五、本件係原告於刑事訴訟程序中附帶提起之民事損害賠償事件
    ，經本院刑事庭依刑事訴訟法第504 條第1 項規定裁定移送
    前來，而依同條第2 項規定刑事附帶民事訴訟本無徵收裁判
    費，且本件於審理過程，亦無其他費用支出，是本件既無訴
    訟費用支出，故毋庸為訴訟費用負擔之諭知。
六、結論：原告之訴，為一部有理由，一部無理由，依民事訴訟
    法第392 條第2 項，判決如主文。
中    華    民    國   100    年    5     月    13    日
                  民事第一庭    法  官  蔣得忠
以上正本係照原本作成
如對本判決上訴，須於判決送達後20日內向本院提出上訴狀。如
委任律師提起上訴者，應一併繳納上訴審裁判費。
中    華    民    國  100     年    5     月    13    日
                                書記官  楊淳詒